【裁判字號】    99,交聲,471
【裁判日期】    990129
【裁判案由】    聲明異議
【裁判全文】
臺灣臺中地方法院交通事件裁定         99年度交聲字第471號
原處分機關  交通部公路總局台中區監理所豐原監理站
異  議  人
即受處分人  甲  ○
上列異議人即受處分人因違反道路交通管理處罰條例案件，對於
交通部公路總局台中區監理所豐原監理站民國99年1月14日所為
之裁決（豐監稽違字第裁63-G9H176132號違反道路交通管理事件
裁決書），聲明異議，本院裁定如下：
    主    文
異議駁回。
    理    由
一、原處分機關略以：異議人即受處分人甲○（下稱受處分人）
    駕駛車牌號碼4032-SJ號自用一般小客車，於民國98年10月
    12日17時11分許，在台中市○區○○街7號對面，因「於身
    心障礙專用停車位違規停車」之違規，為台中市警察局以中
    市警交字第G9H176132號舉發違反道路交通管理事件通知單
    逕行舉發。受處分人係違反道路交通管理處罰條例第56條第
    1項第10款規定，本站於99年1月14日以豐監稽違字第裁63-G
    9H176132號裁決書，裁處罰鍰新台幣一千二百元，受處分人
    不服聲明異議，未逾法定期限。本案依舉發單位舉發之違規
    事實及及復函裁處等語。
二、受處分人則以：受處分人已合法繳交該車位之停車費用，市
    政府也認為可以停車，一個停車格不應繳交兩次費用，一罪
    也不能二罰，倘非合法停車，為何開立合法之停車收費單。
    且該處專用停車位之標示距離停車格有3至5公尺，約一個車
    身，遭柱子遮檔住，地面標示只有四分之一，不完整也不容
    易發現，根本是陷阱等語，聲明異議。
三、按汽車駕駛人停車時，於身心障礙專用停車位違規停車者，
    應以最高額罰鍰即新台幣一千二百元處罰之，道路交通管理
    處罰條例第56條第1項第10款、第4項定有明文。又公共停車
    場應於便捷處所設置身心障礙者專用停車位，並應於明顯處
    設置身心障礙者專用停車位標誌及標線，其設置依道路交通
    標誌標線號誌設置規則相關規定辦理。身心障礙者本人或同
    一戶籍之家屬一人得申請身心障礙者專用停車位識別證明；
    前項證明包括身心障礙者專用停車位識別證及身心障礙者專
    用車輛牌照；申請專用停車位識別證明者，應就專用停車位
    識別證或專用牌照擇一申請。使用身心障礙者專用停車位者
    ，除掛有專用牌照之車輛外，應將專用停車位識別證置於汽
    車擋風玻璃明顯處或黏貼於機車車首，以供查核檢驗，身心
    障礙者專用停車位設置管理辦法第3條第1項、第5條、第6條
    第1項、第2項、第3項、第9條亦有明定。
四、查本件異議人即受處分人甲○（下稱受處分人）未領有身心
    障礙者專用停車位識別證，亦未領有專用牌照，駕駛車牌號
    碼4032-SJ號自用一般小客車，於98年10月12日17時11分許
    ，於台中市○區○○街7號對面，因「於身心障礙專用停車
    位違規停車」之違規，為台中市警察局以違反道路交通管理
    處罰條例第56條第1項第10款規定逕行舉發等情，為受處分
    人所不爭執，並有台中市警察局中市警交字第G9H176132號
    舉發違反道路交通管理事件通知單一份及採證照片三張在卷
    可稽，應堪認定。又受處分人因上揭違規行為，經原處分機
    關裁處罰鍰新台幣一千二百元，乃違反行政法上義務之行政
    罰，而台中市政府依據停車場法第12條第1項規定收取停車
    費，係主管機關命停車人給付使用公共設施對價之規費，二
    者之構成要件、規範目的及性質均不相同，不得混為一談，
    並無「一事不二罰」原則之適用，受處分人自不得以主管機
    關收取停車費或其已繳交停車費，作為其違規行為合法化及
    免責事由。另依採證照片顯示受處分人違規停放之身心障礙
    專用車位停車格，後方路旁即豎立專用停車位之標誌，其上
    不僅繪有身心障礙專用停車位文字圖樣，且明確記載「限具
    停身心障礙專用停車位識別證明者停放，違規佔用處1200元
    」文樣，該車格地面上亦畫有專用停車位藍色標線，其標誌
    、標線之設置均甚明顯，尚無誤認混淆之虞。況該專用停車
    位所設置之立牌標誌，係面對駕駛人之行車方向，並非位於
    路燈電柱後方，高度亦未遭任何障礙物遮蔽，一般駕駛人若
    非出於故意或疏失，不可能不知該停車位為身心障礙專用停
    車位，受處分人前開所辯，顯非可採。從而原處分機關根據
    原舉發機關舉發之違規事實，依道路交通管理處罰條例第56
    條第1項第10款、第4項規定，裁處受處分人罰鍰新台幣一千
    二百元，並無不合，本件受處分人聲明異議為無理由，應予
    駁回。
五、據上論斷，應依道路交通管理處罰條例第87條第2項、道路
    交通案件處理辦法第19條，裁定如主文。
中    華    民    國    99    年     1    月    29    日
                    交通法庭    法  官  鍾堯航
上正本證明與原本無異。
如不服本裁定應於送達後五日內向本院提出抗告狀。
                                書記官  吳淑願
中    華    民    國    99    年     1    月    29    日

司法院資訊處製作；財團法人民間司法改革基金會備份。
